臺灣臺中地方法院刑事判決　　　　　　　94年度訴字第2974號
公　訴　人　台灣台中地方法院檢察署檢察官
被　　　告　丁○○
　　　　　　　　　　33號
上列被告因常業詐欺等案件，經檢察官提起公訴（94年度偵緝字
第1243號），及同署檢察官移送併辦（94年度偵字第14406號）
，被告於準備程序中就被訴事實為有罪之陳述，受命法官於聽取
當事人之意見後，經本院合議庭裁定由受命法官獨任進行簡式審
判程序，判決如下：
    主  文
丁○○連續幫助連續意圖為自己不法之所有，以詐術使人將本人
之物交付，處有期徒刑陸月，如易科罰金，以佰元折算壹日。
    犯罪事實
一、丁○○明知金融機構帳戶係個人理財之重要工具，為攸關個
    人財產、信用之表徵，如將存摺、提款卡及印章交給他人使
    用，可能成為該人掩飾犯罪所得之工具，竟因積欠債務無力
    償還，而不顧第三人可能遭受損害之危險，而基於幫助自稱
    「林先生」、真實姓名年籍不詳之成年男子詐欺之概括犯意
    ，先後於民國93年10月5日及同年月6日，至國泰世華商業銀
    行豐原分行、上海商業儲蓄銀行豐原分行及華南商業銀行豐
    原分行，分別開設000000000000000號、00000000000000000
    號及000000000000000號三個帳戶（詳細開戶時間如附表所
    示），均於開戶後隨即將該三個帳戶之金融卡、存摺、密碼
    等資料交與「林先生」，用以抵償借款利息。嗣經自稱「林
    先生」之不詳男子，以丁○○所提供之銀行帳戶為下列之詐
    騙行為：假借「信用卡疑似遭盜刷」為由，發送手機簡訊予
    被害人，要求被害人持金融卡至自動提款機前依其指示操作
    ，以查看信用卡是否遭盜刷，致被害人戊○○、王淑麗、甲○○、丙○○誤信為真，陷於錯誤，而至自動提款機按其指
    示操作提款機，因而分別匯款如附表所示之金額至丁○○上
    開銀行帳戶內，並遭提領一空。嗣經戊○○、王淑麗、甲○○、丙○○不甘受騙，報警處理，始循線查獲。
二、案經王淑麗、丙○○、甲○○告訴，由台中縣警察局豐原分
    局報請台灣台中地方法院檢察署檢察官偵查起訴及同署檢察
    官移送併案審理。
    理  由
一、訊據被告丁○○對於上揭犯罪事實坦承不諱，核與被害人戊○○、王淑麗、甲○○、丙○○於警詢中指述被騙情節相符
    ，並有被告開立帳戶之開戶資料、交易明細各三份、被害人
    轉帳匯款單等在卷可稽。且金融機構帳戶可供款項之存匯、
    提領，係一般人均可輕易申請開設，並無任何資格條件之限
    制，如非供作犯罪出入之帳戶或其他不法目的，應無使用他
    人金融帳戶之必要；且近來詐騙集團或以撥打電話或傳送簡
    訊方式，以信用卡、現金卡遭盜用名義向他人詐欺取財之犯
    罪類型層出不窮，該等犯罪多係利用人頭帳戶以逃避追緝，
    經媒體廣為披載，被告為智識成熟之成年男子，對此自應知
    之甚明，竟為免於受債務追索而將如附表所示帳戶提供予自
    稱「林先生」者使用，足徵被告確有容任他人利用其帳戶犯
    詐欺取財罪之不確定故意無疑。是被告上開自白應認與事實
    相符而可採信。本件事證明確，被告犯行堪以認定。
二、按連續幫助與幫助連續為不同之犯罪態樣，如基於概括犯意
    ，多次幫助他人犯罪，為連續幫助，該幫助者有多次犯罪行
    為；如以一幫助行為，幫助他人連續犯罪，則為幫助連續，
    就幫助犯而言，僅有一次犯罪行為（最高法院87年度台上字
    第3865裁判意旨參照）。本件詐欺取財之正犯先後向被害人
    戊○○、王淑麗、甲○○、丙○○詐騙財物，時間緊接，手
    法相同，顯係基於概括之犯意，應為連續犯，正犯所為係犯
    刑法第56條、第339條第1項之連續詐欺取財罪，是核被告所
    為，係犯刑法第30條第1項前段、第339條第1項之幫助連續
    詐欺取財罪。公訴意旨雖認被告係犯刑法第340條常業詐欺
    罪之幫助犯，惟依起訴之犯罪事實，固足認本案正犯間有連
    續詐欺取財之事實，惟並無證據足認正犯有反覆同種類之社
    會活動，亦難遽認正犯係恃詐欺取財用以維生；況按幫助犯
    係從屬於正犯而成立，並無獨立性，故幫助犯須對正犯之犯
    罪事實，具有共同認識而加以助力，始能成立，其所應負責
    任，亦以與正犯有同一認識之事實為限，若正犯所犯之事實
    ，超過其共同認識之範圍時，則幫助者事前既不知情，自不
    負責，從犯對正犯行為所認識之內容，如與正犯所發生之事
    實不一致時，應僅就其所認識之範圍負責（即所犯重於所知
    ，從所知），查被告基於幫助詐欺取財之不確定故意，交付
    前揭存摺、提款卡及密碼，供自稱「林先生」者作為犯詐欺
    取財之用，及該自稱「林先生」者確有連續向戊○○、王淑
    麗、甲○○、丙○○詐欺取財得逞等節，業如前述，然經查
    並無積極證據足證「林先生」係以犯詐欺取財罪為常業，更
    無法證明被告對於「林先生」係以犯詐欺為常業有所認識，
    是被告所為難認係構成常業詐欺罪之幫助犯，起訴法條容有
    未洽，惟其基本社會事實既屬同一，自應依法變更起訴法條
    。被告先後2次提供如附表所示之銀行帳戶存摺及金融卡予
    自稱「林先生」之成年男子，時間緊接，方法相同，觸犯構
    成要件相同之罪名，顯係基於概括犯意為之，應依連續犯規
    定論以一罪，並加重其刑。再被告以幫助他人詐欺取財之意
    思，參與犯罪構成要件以外之行為，為從犯，應依刑法第30
    條第2項規定，按正犯之刑減輕其刑，並依法先加重其刑後
    減輕之。爰審酌被告為圖己利，隨意交付上開銀行帳戶供他
    人非法使用，不僅助長社會犯罪風氣，更導致真正犯罪者逍
    遙法外，其行為殊屬不當，惟念及被告本身並未實際參與本
    件詐欺取財之犯行，責難性較小，且事後坦承犯行，態度尚
    佳等一切情狀，量處如主文所示之刑，並諭知易科罰金之折
    算標準。
三、公訴意旨另認：被告所為係掩飾他人因犯洗錢防制法第3條
    第1項第5款所稱之「重大犯罪」（即刑法第340條之常業詐
    欺罪）所得財物，應構成洗錢防制法第9條第2項之罪等語（
    ）。惟本案被告所參與之行為，僅為正犯詐欺行為開始前之
    幫助行為（即提供帳戶），與洗錢防制法第2條所規制者，
    係在自己或他人因重大犯罪已得財物或重大利益後，復加以
    掩飾或隱匿之情形不同，況依本案正犯之犯罪事實觀之，僅
    得認被告有幫助「連續詐欺取財」之行為，尚無從認被告之
    行為已屬幫助「常業詐欺取財」，非屬洗錢防制法所稱之「
    重大犯罪」，自無從認應有該法之適用，就此部分本應諭知
    無罪，惟公訴人認此部分與前開起訴論罪之部分有牽連犯之
    裁判上一罪關係，爰不另為無罪之諭知。
據上論斷，應依刑事訴訟法第273條之1第1項、第299條第1項前
段、第300條，刑法第56條、第30條第1項前段、第2項、第339條
第1項、第41條第1項前段，罰金罰鍰提高標準條例第1條前段、
第2條，判決如主文。
本案經檢察官乙○○到庭執行職務。
中　　華　　民　　國　　94　　年　　10　　月　　28　　日
                       刑事第二庭  法  官  陳姵君
上正本證明與原本無異。
如不服本判決，應於送達後十日內向本院提出上訴狀（須附繕
本），上訴於臺灣高等法院臺中分院。
                                   書記官  劉文永
中　　華　　民　　國　　94　　年　　10　　月　　28　　日
附錄論罪科刑法條
刑法第三百三十九條第一項：
意圖為自己或第三人不法之所有，以詐術使人將本人或第三人之
物交付者，處五年以下有期徒刑、拘役或科或併科一千元以下罰
金。
附表：
┌────┬────────┬────┬────┬────┐
│開設帳戶│銀行/           │ 被害人 │匯款時間│匯款金額│
│時間    │帳戶帳號        │        │        │        │
├────┼────────┼────┼────┼────┤
│93.10.05│國泰世華商業銀行│戊○○  │93.10.15│53061元 │
│        │/000000000000000│        │21時17分│        │
├────┼────────┼────┼────┼────┤
│93.10.06│上海商業儲蓄銀行│王淑麗  │93.10.07│99983元 │
│        │豐原分行/       │        │14時21分│        │
│        │0000000000000000│        │        │        │
├────┼────────┼────┼────┼────┤
│93.10.06│華南商業銀行豐原│甲○○  │93.10.07│199966元│
│        │分行/           │        │        │（匯款2 │
│        │000000000000000 │        │        │次，各匯│
│        │                │        │        │99983元 │
│        │                │        │        │）      │
│        │                ├────┼────┼────┤
│        │                │丙○○  │93.10.07│59656元 │
│        │                │        │22時52分│（匯款2 │
│        │                │        │        │次，一次│
│        │                │        │        │58973元 │
│        │                │        │        │，一次  │
│        │                │        │        │683元） │
├────┴────────┴────┴────┴────┤
│                                             共412666元 │
└────────────────────────────┘
